【裁判字號】    97,交抗,15
【裁判日期】    970121
【裁判案由】    聲明異議
【裁判全文】
臺灣高等法院高雄分院刑事裁定          97年度交抗字第15號
抗告人即
受處分人    甲○○
上列抗告人因違反道路交通處罰條例聲明異議案件，不服臺灣高
雄地方法院中華民國96年12月6 日裁定（96年度交聲字第1005號
），提起抗告，本院裁定如下：
    主  文
抗告駁回。
    理  由
一、按汽車駕駛人，行經有燈光號誌管制之交岔路口闖紅燈者，
    處新臺幣1,800 以上5,400 元以下罰鍰；又汽車駕駛人有第
    53條情形者，記違規點數3 點，道路交通管理處罰條例第53
    條第1 項、同條例第63條第1 項第3 款分別定有明文。
二、本異議人於原審異議意旨略以：即異議人甲○○於民國（下
    同）96年9 月15日上午9 時5 分許，駕駛車牌號碼2327-JM
    號自用小客車，由臺南縣學甲鎮○○路北往南方向行駛，行
    至有燈光號誌管制之中正路、三連路與天水路三叉路口，並
    未於中正路路口號誌顯示為紅燈時，闖越該路口，且本件既
    未當場告發取締，又無違規照片可佐，原處分機關未盡舉證
    責任即逕予裁罰，爰聲明異議，請求撤銷原處分云云。
三、原裁定以：(一)抗告人即異議人甲○○於96年9 月15日上午9
    時5 分許，駕駛車牌號碼2327-JM 號自用小客車，由臺南縣
    學甲鎮○○路北往南方向行駛，行至有燈光號誌管制之中正
    路、三連路與天水路三叉路口，於中正路路口號誌顯示為紅
    燈時，闖越該路口之事實，業據證人即舉發員警張碩欽結證
    稱：96年9 月15日上午9 時5 分許，與巡佐王泰宗執行巡邏
    及交整勤務，其駕駛巡邏車沿重信路由西往東方向行駛，行
    經重信路與中正路交叉路口，欲左轉中正路由南往北行駛，
    乃在該路口停等車輛時，當時該交叉路口只有異議人1 台車
    經過，伊清楚看到異議人駕駛上開自用小客車，闖越中正路
    與三連路交叉路口之紅燈燈光號誌管制，因當時中正路上車
    流量多，無法立即將異議人攔停，遂駕車尾隨異議人之車輛
    ，巡佐王泰宗有拉下車窗伸手向異議人示意，請異議人將車
    停放在路邊，異議人下車後，伊向異議人表示「先生，你有
    闖紅燈」，異議人否認，伊向異議人解釋整個違規及攔停過
    程，並要求異議人出示證件，以製發違規舉發單等語明確（
    見原審卷第34-35 頁），此外，復有臺南縣警察局舉發違反
    道路交通管理事件通知單1 紙在卷可資佐證。(二)審酌本件違
    規行為發生時，證人張碩欽係駕駛巡邏車沿重信路由西往東
    方向行駛，欲左轉中正路之事實，業據證人張碩欽證述如前
    ，並有現場圖及現場照片在卷可參。而當時中正路、三連路
    與天水路交叉路口燈光號誌仍紅燈，是異議人仍駕駛自用小
    客車闖紅燈，自現場圖及照片觀之，依證人張碩欽當時欲左
    轉中正路之行駛方向，證人張碩欽應會注意中正路由北往南
    之來車，以便隨時左轉，目光所及，自可目睹異議人違規情
    形；且當時僅異議人所駕駛之車輛行經該路口，目標甚為顯
    著，尚難認證人張碩欽有誤為舉發之情事。參以證人張碩欽
    乃依法執勤之警員，與異議人素昧平生，應無嫌隙，尚無足
    認其有任意為不實舉發之情事存在；再佐以其證詞內容前後
    一貫，且無瑕疵可指。審諸證人張碩欽為受處分人前開違規
    行為之目擊證人，因其到庭所陳述之經過並無違反經驗或論
    理法則之情形，且依卷存證據資料，亦無任何積極證據足以
    證明證人所述虛偽，復無足可顯信證人陳述不可採之品行證
    據或前科證據存在，自不得僅因證人為本件開單告發之員警
    ，即否認其在訴訟上所具有之證人資格。(三)交通勤務警察或
    依法令執行交通稽查任務人員，開單舉發違反道路交通管理
    處罰條例所列之違規事實，經公路主管機關或警察機關所為
    之裁決處罰，本質上為行政處分，係公務員基於職務上權力
    ，依法就特定之具體事件所為，並具有公法上效果之單方行
    政行為。而根據公務員為公法上行為具有公信力之原則，立
    法者乃於道路交通管理處罰條例等交通法規中制定相關規定
    ，使交通勤務警察或依法令執行交通稽查任務人員，在特殊
    情形下，當場不能或不宜攔截製單舉發時，得當機處置而就
    違規事實予以逕行舉發（參見道路交通管理處罰條例第7 條
    之2 等規定），以達成維護交通秩序及公共安全之行政目的
    。反之，若謂公務員之一切行政行為，均需預留充分之證據
    ，以證明其所認定之事實為真，則國家行政勢必受到相當程
    度之阻礙，而且相關行政目的亦難以順利達成，故刑事訴訟
    法中就犯罪證據有關之規定，與屬於行政秩序罰之交通違規
    裁罰本旨不相符合之部分，自不在得以準用之列。從而，交
    通違規行政爭訟之舉證責任原理，應非如刑事案件中，必須
    超越任何合理懷疑，始可為有罪判決之嚴格證明程度，而係
    應與民事訴訟之舉證責任原理相類似，亦即，基本上應就行
    政機關與人民所各自主張有利於己之事實，分配其應盡之舉
    證責任，而非逕予適用刑事訴訟法上之「無罪推定」原則，
    此觀諸行政訴訟法第136 條，規定行政訴訟程序準用民事訴
    訟法第277 條舉證責任分配原則之立法意旨，即可明瞭。異
    議人既未就執勤警員之舉發有誤，提出明確事證以供調查，
    且核無任何其他相關證據，足資證明執勤警員確有捏造事實
    違法取締之情事，證人張碩欽就本件違規事實之相關證述內
    容，經核亦難認有何虛構捏造之處，故證人本其維護交通秩
    序及行車安全等職責所為之本件交通違規舉發，自應予以採
    信，而駁回抗告人於原審法院之異議。經核與法並無不合。
四、抗告意旨雖以：原裁定既以「當時該交叉路口只有異議人1
    台車經過」等語，復謂「當時中正路上車流量多，無法立即
    攔停」云云，前後矛盾；警員駕駛巡邏車行經重新路無號誌
    交叉路口，距中正路、三連路與天水路有號誌燈交叉路口約
    100-150 公尺之遠，一方面開車，一方面要看那麼遠的紅綠
    燈號誌，很難看清楚行車動向，若當時只有我一台車經過，
    且距離100 公尺以上之遠，應該很容易當場吹哨攔截，所說
    只有一台車之說，有違常情及隱情之處，警員所附照片非當
    場闖紅燈，相片中車輛亦非伊所駕駛之2327-JM 號自用小客
    車，是事後補拍現場路口照片，此處中正路與三連路、天水
    路之號誌燈，南北號誌相距約40-50 公尺，水是轉彎號誌道
    路，在重信路無法看直線很清楚云云，指摘原裁定不當。
五、經查：(一)證人張碩欽（警員）當時係延重信路由西往東行駛
    至中正路時要左轉中正路後打算由南向北行駛，此經其於原
    審法院證述在卷，而抗告人係沿中正路由北向南行駛，則證
    人張碩欽欲左轉中正路時必注意左方是否來車，而往左方查
    看，是其所證確有目睹抗告人開車闖紅燈等情，應屬可信。
    (二)證人張碩欽於原審法院所稱：「當時該交叉路口只有異議
    人台車經過」係指當時僅有異議人一人闖紅燈通過交叉路口
    ，而非證稱：當時中正路上僅有抗告人，是其前後所證並無
    矛盾之處。再者，當時同車之警員王泰宗確有拉下車窗伸手
    向抗告人示意之事實，亦據證人張碩欽於原審法院證述明確
    ，因此，不能以取締之警員未吹哨攔截，即認渠等取締過程
    有可議之處，而認定警員之證述不合常情，所證不可信。綜
    上所述，抗告人於前述時、地闖紅燈，違反道路交通安全規
    則之情事，違規事實既可認定，從而原審法院認抗告人之異
    議人為無理由，而予駁回，即無不當，抗告人仍執前詞，指
    摘原裁定不當，為無理由，應予駁回。
六、據上論結，應依道路交通案件處理辦法第26條，刑事訴訟法
    第412 條，裁定如主文。
中    華    民    國    97    年    1     月    21    日
                  刑事第四庭    審判長法官  蕭權閔
                                      法官  陳吉雄
                                      法官  李嘉興
以上正本證明與原本無異。
本裁定不得再抗告。
中    華    民    國    97    年    1     月    21    日
                                    書記官  郭榮芳


司法院資訊處製作；財團法人民間司法改革基金會備份。
